【裁判字號】    98,交上易,127
【裁判日期】    980408
【裁判案由】    過失致重傷害
【裁判全文】
臺灣高等法院臺南分院刑事判決    98年度交上易字第127號
上  訴  人
即  被  告  甲○○
上列上訴人因過失致重傷害案件，不服臺灣嘉義地方法院97年度
交易字第215號中華民國97年12月31日第一審判決（起訴案號：
臺灣嘉義地方法院檢察署97年度偵字第1874號），提起上訴，被
告就被訴之事實為有罪之陳述，經本院裁定進行簡式審判程序，
本院判決如下：
    主  文
上訴駁回。
甲○○緩刑參年。
    事  實
一、甲○○於民國（下同）97年1月29日晚上8時15分許，駕駛車
    牌號碼4710—LU號自用小貨車，於嘉義縣竹崎鄉○○○○○路
    26.1公里處（即嘉義縣竹崎鄉灣橋村埤堂24號前東向道路上
    ），逆向倒車駛出時，應注意停車應依車輛順行方向緊靠道
    路右側，且快車道不得倒車，倒車時應謹慎緩慢後倒，並應
    注意其他車輛，且應按遵行方向行駛，而依當時天候晴、夜
    間有照明，柏油路段、路面乾燥、無缺陷、無障礙物、視距
    良好，又無不能注意之情形，竟疏於注意及此，於同日晚上
    8時29分許，貿然於上開路段將逆向停放之自用小貨車倒車
    進入快車道，嗣吳宗霖騎乘車牌號碼G9G—797號重型機車由
    西向東駛至，閃避不及，擦撞甲○○前揭自用小貨車右後車
    身欄板，吳宗霖因而人車倒地，受有挫傷性硬腦膜下出血（
    右側）、挫傷性硬腦膜外出血（左側）、左大腿骨骨折等傷
    害，雖經治療仍呈植物人狀態，而屬難以回復至正常狀態之
    重傷害。甲○○肇事後，旋報警處理，並向到場處理之警員
    坦承上情，自首而願接受裁判。
二、案經吳宗霖之法定代理人乙○○訴由嘉義縣警察局竹崎分局
    報告臺灣嘉義地方法院檢察署檢察官偵查起訴。
    理  由
甲、程序事項
    被告於本院準備程序期日，就被訴之事實為有罪之陳述，並
    經本院裁定進行簡式審判程序，依刑事訴訟法第273條之2規
    定，本件証據之調查，不受同法第159條第1項、第161條之2
    、第161條之3、第163條之1及第164條至第170條規定之限制
    ，合先敘明。
乙、實體方面：
一、上揭被告如何疏於注意，而駕駛該自用小貨車肇事，致被害
    人吳宗霖受有上揭重傷害等事實，業據上訴人即被告甲○○
    於本院審理中供承不諱，並有道路交通事故現場圖、道路交
    通事故調查報告表(一)、(二)、證號查詢汽車駕駛人及機車駕駛
    人、車號查詢汽車車籍及重型機車車籍各1份及現場照片38
    張在卷可稽（見警卷第16至18、20至42頁）；又被害人因本
    件交通事故，受有挫傷性硬腦膜下出血（右側）、挫傷性硬
    腦膜外出血（左側）、左大腿骨骨折等傷害，於97年1月29
    日至嘉基醫院接受緊急左側開腦手術及右側顱骨切除手術，
    並於2月8日接受左大腿骨骨折內固定術，97年3月3日轉嘉義
    榮民醫院，再於4月7日至嘉基醫院接受頭骨整形手術，復因
    腦傷合併雙側癱瘓，認知功能受損，於97年7月10日至中山
    醫學大學附設醫院接受治療，復有嘉基醫院97年2月18日、
    97年4月16日、中山醫學大學附設醫院97年8月6日出具之診
    斷證明書各1份在卷為憑（見警卷第19頁；偵查卷第15頁；
    禁字卷第3頁）；而被害人經救治後仍意識不清醒，無法言
    語表達意思，對外界刺激無適當反應，頭部有開刀疤痕，頸
    部有氣切疤痕，四肢捲曲，因腦傷後遺症，為重度器質性精
    神症，日常生活完全需他人協助，社會職業功能亦達重度障
    礙，認知功能方面，如判斷力、現實感及思考能力亦受腦傷
    之影響，以致無法合理且適當處理自身事務，需家人協助方
    能避免其權益受損，目前之精神狀態屬重度障礙，已達心神
    喪失程度，另有澄清綜合醫院97年10月16日澄高字第970448
    號函檢送之精神狀況鑑定書1份在卷可稽（見禁字卷第10至
    12頁），且被害人因目前呈植物人之狀態，已領有殘障手冊
    ，經其父乙○○、兄吳佳賢向原審聲請宣告禁治產，又有原
    審97年度禁字第94號民事裁定、中華民國身心障礙手冊影本
    各1份存卷足佐（見禁字卷第13至14頁；原審卷第27頁），
    是依據卷內相關事證，被害人所受之身體傷害，顯屬重大難
    治之傷害，係屬刑法第10條第4項第6款規定之重傷害，可堪
    認定。
二、按停車時應依車輛順行方向緊靠道路右側，又汽車倒車時，
    在快車道危險地帶，不得倒車，另倒車時應顯示倒車燈光或
    手勢後，謹慎緩慢後倒，並應注意其他車輛及行人，道路交
    通安全規則第110條第2、3款、第112條第2項分別訂有明文
    ，且汽車駕駛人倒車時，有下列情形之一者，處新臺幣600
    元以上1,200元以下罰鍰：一、…在快車道倒車；二、倒車
    前未顯示倒車燈光，或倒車時不注意其他車輛或行人，另汽
    車駕駛人，爭道行駛有下列情形之一者，處新臺幣600元以
    上1,800元以下罰鍰：一、不按遵行之方向行駛，此觀道路
    交通管理處罰條例第45條第1款、第50條第1款規定甚明，被
    告係高職畢業，領有駕駛執照，有證號查詢汽車駕駛人資料
    1紙在卷為憑（見原審卷第49頁），則被告對上開規定，應
    知之甚詳，而應注意上揭交通安全規範；又本件路段為劃有
    分向線之2線道，快車道未禁行機車，且外側路面有2公尺寬
    ，可供自用小貨車倒車，非必要於快車道進行倒車，輔以當
    時天候晴、夜間有照明，柏油路段、路面乾燥、無缺陷、無
    障礙物、視距良好，又有前揭道路交通事故調查報告表及現
    場照片可稽，被告並無不能注意之情事，乃未遵照順行方向
    緊靠道路右側停放車輛，又貿然倒車進入快車道，致被害人
    騎乘機車閃避不及，直接撞擊自用小貨車右後方車身，則被
    告就本件車禍之發生顯有過失甚明。即本件經送臺灣省嘉雲
    區車輛行車事故鑑定委員會鑑定結果，認定：「甲○○駕駛
    自小貨車，夜間逆向、倒車不當且未注意右側來車，為肇事
    原因，吳宗霖駕駛重機車，無肇事原因」等語，有該鑑定委
    員會97年9月12日嘉雲鑑970507字第0975802885號函檢送之
    嘉雲區970507案鑑定意見書1份附卷足考（見偵查卷第21至
    24頁），另經送臺灣省車輛行車事故覆議鑑定委員會覆議，
    亦維持上揭鑑定意見，亦有覆議委員會97年10月20日覆議字
    第0976203953號函1紙在卷可稽（見偵查卷第31頁），是被
    告確有駕駛上開車輛，逆向停車後倒車不當，且未注意右側
    來車之過失駕駛行為無訛。又本件尚無証據足証被害人騎乘
    機車確有超速情形，且本路段快車道亦未禁行機車，尚難認
    被害人就本件車禍之發生與有過失。另被告上開過失行為直
    接造成被害人重傷害，其過失駕駛行為與被害人重傷害結果
    間具有相當因果關係，被告應負過失致重傷責任至明。本件
    事証明確，被告犯行，堪以認定。
三、被告駕駛自用小貨車，應注意停車應依車輛順行方向緊靠道
    路右側，且快車道不得倒車，倒車時應謹慎緩慢後倒，並應
    注意其他車輛，且應按遵行方向行駛，而依當時天候晴、夜
    間有照明，柏油路段、路面乾燥、無缺陷、無障礙物、視距
    良好，又無不能注意之情形，竟疏於注意及此，貿然於上開
    路段逆向倒車，嗣被害人騎乘重型機車由西向東駛至，擦撞
    自用小貨車右後車身欄板，被害人因而人車倒地，受有挫傷
    性硬腦膜下出血（右側）、挫傷性硬腦膜外出血（左側）、
    左大腿骨骨折等傷害，雖經治療仍呈植物人狀態，而屬難以
    回復至正常狀態之重傷害。核被告所為，係犯刑法第284條
    第1項後段之過失致重傷罪。被告肇事後，主動報案，並待
    警員至現場處理，當場向警方承認為肇事人，業據被告供述
    在卷（見警卷第6頁），並有竹崎分局警備隊處理道路交通
    事故肇事人自首情形紀錄表1紙在卷為佐（見警卷第15頁）
    ，是被告對於未發覺之犯罪自首而接受裁判，爰依刑法第62
    條前段規定減輕其刑。
四、原審以被告罪証明確，因予適用刑法第284條第1項後段、第
    62條前段，刑法施行法第1條之1第1項、第2項前段等規定；
    並審酌被告逆向停車，且貿然倒車進入快車道，使被害人騎
    乘機車閃避不及，發生前揭交通事故，致使被害人因本件車
    禍致呈植物人狀態之嚴重傷害，而無法回復正常狀態，不僅
    造成被害人身心極大損害，且日後之醫療照顧，對於其家人
    亦造成精神上及經濟上之重大負擔，情節非輕，兼衡被告犯
    後之態度，迄至原審審理中均未與被害人家屬達成和解，取
    得諒解，被告應負全部過失責任，前無任何刑事案件紀錄之
    素行，有臺灣高等法院被告前案紀錄表1份在卷可稽，自承
    與父、母親、妻、子同住，從事房地產工作暨公訴意旨量刑
    之意見等一切情狀，量處有期徒刑8月；本院經核原判決認
    事用法俱無不合，量刑亦稱妥適，被告上訴意旨，以被害人
    就本件車禍之發生與有過失等情，而指摘原判決不當，並無
    可取，為無理由，應予駁回。又查被告未曾因故意犯罪而受
    有期徒刑以上刑之宣告，有臺灣高等法院被告前案紀錄表在
    卷足憑，其於犯後已與被害人之法定代理人乙○○達成和解
    ，賠償被害人之損害，並於調解當日給付被害人法定代理人
    乙○○新台幣（以下同）28萬元，其餘部分則按月給付1萬
    元等情，有調解筆錄在卷足憑，顯見被告經此偵審教訓，應
    知警惕諒無再犯之虞，本院認所宣告之刑，以暫不執行為適
    當，併諭知緩刑3年，以勵自新。
據上論結，應依刑事訴訟法第368條、第364條、第273條之1第1
項，刑法第74條第1項第1款，判決如主文。
本案經檢察官張太龍到庭執行職務。
中    華    民    國    98    年    4     月    8     日
                  刑事第四庭    審判長法  官  吳志誠
                                      法  官  羅心芳
                                      法  官  陳珍如
以上正本證明與原本無異。
不得上訴。
                                      書記官  岑  玢
中    華    民    國    98    年    4     月    8     日
附錄：本判決論罪科刑條文：
中華民國刑法第284條
（過失傷害罪）
因過失傷害人者，處6月以下有期徒刑、拘役或5百元以下罰金，
致重傷者，處1年以下有期徒刑、拘役或5百元以下罰金。
從事業務之人，因業務上之過失傷害人者，處1年以下有期徒刑
、拘役或1 千元以下罰金，致重傷者，處 3 年以下有期徒刑、
 拘役或2千元以下罰金。


司法院資訊處製作；財團法人民間司法改革基金會備份。
